臺灣板橋地方法院民事裁定　　　　　100年度消債更字第178號
聲　請　人　黃三旗
上列當事人因消費者債務清理事件聲請更生，本院裁定如下：
    主  文
聲請人黃三旗自民國100年10月31日下午4時起開始更生程序。
命司法事務官進行本件更生程序。
    理  由
一、本件聲請意旨略以：聲請人因有不能清償債務之情事，目前
    積欠銀行信用卡等債務總金額約為新臺幣（下同）0000000
    萬元，因而有不能清償之情事，前已提出債權人清冊，以書
    面向最大債權金融機構請求共同協商債務清償方案，惟協商
    不成立，爰請求裁定准予更生等語。
二、按債務人不能清償債務或有不能清償之虞者，得依本條例所
    定更生程序，清理其債務；債務人無擔保或無優先權之債務
    總額未逾1200萬元者，於法院裁定開始清算程序或宣告破產
    前，得向法院聲請更生；債務人對於金融機構因消費借貸、
    自用住宅借款、信用卡或現金卡契約而負債務，在聲請更生
    或清算前，應提出債權人清冊，以書面向最大債權金融機構
    請求協商債務清償方案，並表明共同協商之意旨；債務人與
    金融機構協商成立者，不得聲請更生或清算。但因不可歸責
    於己之事由，致履行顯有重大困難者，不在此限；本條例施
    行前，債務人依金融主管機關協調成立之中華民國銀行公會
    會員，辦理消費金融案件無擔保債務協商機制與金融機構成
    立之協商，準用前項之規定；法院開始更生程序之裁定，應
    載明其年、月、日、時，並即時發生效力；法院裁定開始更
    生或清算程序後，得命司法事務官進行更生或清算程序，必
    要時得選任律師、會計師或其他適當之自然人或法人一人為
    監督人或管理人，消費者債務清理條例第3 條、第42條第1
    項、第151 條第1 項、第5 項、第6 項、第45條第1 項、第
    16條第1 項分別定有明文。
三、經查：
  (一)聲請人於提出本件更生之聲請前，曾向聲請人之最大債權金
    融機構大台北商業銀行股份有限公司（下稱大台北銀行）表
    明協商之意思，經大台北銀行以聲請人因無法負擔任何還款
    條件為由協商不成立，此有聲請人、大台北銀行提出之前置
    協商不成立通知書影本在卷可參。聲請人據以聲請更生，本
    院自應綜合聲請人目前全部收支及財產狀況，評估是否已不
    能維持符合人性尊嚴之最基本生活條件，而有「不能清償或
    不能清償之虞」之情。
  (二)聲請人主張民國100年7月、8月平均收入分別為37114元、37
    190 元，此有聲請人任職公司出具之在職證明書、臺北富邦
    銀行存摺影本、98年度、99年度財政部國稅局綜合所得稅各
    類所得資料清單在卷可憑，堪已認定，是評估聲請人之財產
    、信用、勞力三者所構成之清償能力，聲請人現年37歲（63
    年生）、職業為工程師、名下財產之寶成建設股票已下市及
    友達公司股票認股權、名下汽車殘值約2 萬元等情觀之，此
    有聲請人全戶戶籍謄本、聲請人98年度、99年度財政部國稅
    局綜合所得稅各類所得資料清單、財產歸屬資料清單在卷可
    稽，以聲請人所提出債權人清冊，其負擔總債務0000000 元
    ，參以聲請人財團法人金融徵中心債權人清冊，聲請人顯已
    無法清償債務。是以聲請人前以書面向最大債權金融機構中
    國信託銀行請求共同協商，惟協商不成立，已據其提出前置
    協商不成立通知書為證，是聲請人既已依法與最大債權金融
    機構進行實質共同協商而協商不成立，復參酌消費者債務清
    理條例第3 條規定債務人不能清償或有不能清償之虞，即得
    聲請更生，並無以履行金融機關之協商條件有困難為要件，
    況聲請人是否同意協商條件，係聲請人之自由，且聲請人透
    過更生程序早日解脫債務之實體利益，亦為立法意旨所保障
    等情。
四、綜上所述，本件聲請人為一般消費者，並未從事營業活動，
    其有無法清償前述債務之虞情事，又所負無擔保或無優先權
    之債務，並未逾1200萬元，且未經法院裁定開始清算程序或
    宣告破產，復查無消費者債務清理條例第6 條第3 項、第8
    條或第46條各款所定駁回更生聲請之事由存在，則聲請人聲
    請更生，應屬有據，自應准許。
五、關於聲請人所預繳納之郵務送達費5780元，則待本件更生聲
    請事件確定後，如仍尚有剩餘，再予檢還聲請人。又聲請人
    於更生程序開始後，應另提出足以為債權人會議可決或經法
    院認為公允之更生方案以供採擇，俾免更生程序進行至依消
    費者債務清理條例第61條規定應行清算之程度，非必有利於
    聲請人，附此敘明。
中    華    民    國    100   年    10    月    31    日
                  民事第二庭    法  官  李行一
上為正本係照原本作成
本件不得抗告
本裁定已於100年10月31日下午4時公告。
中    華    民    國    100   年    10    月    31    日
                                書記官  蔡於衡
備註：依消費者債務清理條例第61條、第65條之規定：若債務人
      提出之更生方案未經債權人會議同意可決、亦未經法院裁
      定認可者，應開始「清算程序」。屆時債務人所有之全部
      財產均將「拍賣變價」分配予債權人；且法院得依利害關
      係人之聲請或依職權限制債務人之生活；債務人公私法上
      之資格或權利將受限，不得從事擔任某些職務或某些特定
      業務之從業人員、不得經營某些特定營業或為某些特定交
      易行為、或會喪失某些特定資格；而若查明債務人有消費
      者債務清理條例第133 條、第134 條各款所規定之情事（
      例如經查明債務人有因浪費、賭博或其他投機行為，致財
      產顯然減少、負擔過重債務；或普通債權人之分配額低於
      債務人聲請前二年可處分所得扣除自己及依法應受其扶養
      者所必要生活費用之數額），本院將為「不免責」之裁定
      ，故請慎提更生方案。